福建金門地方法院交通事件裁定　　　　99年度交聲更字第1號
原處分機關　金門縣公路監理所
異　議　人　陳東華
即受處分人
上列異議人因違反道路交通管理處罰條例案件，不服原處分機關
民國99年7月27日所為處分（案號：金監裁字第36-DB0000000號
）聲明異議，經本院99年度交聲字第22號裁定，異議人不服提起
抗告，經福建高等法院金門分院於99年10月21日以99年度交抗字
第7號發回本院，更為裁定如下：
    主    文
異議駁回。
    理    由
一、原處分機關裁決以：異議人陳東華於民國99年7月6日上午6
    時47分許駕駛車牌號碼4011-DC號自小客車行經桃園縣蘆竹
    鄉○○○路與福祿一街（下簡稱五福六路、福祿一街）有燈
    光號誌管制之交岔路口時，因闖紅燈而為桃園縣政府警察局
    蘆竹分局南崁派出所員警掣單舉發（單號：DB0000000號）
    ，依違反道路交通管理處罰條例第53條第1項、第63條第1項
    及違反道路交通管理事件同一裁罰基準及處理細則第41、43
    、44、67條規定，處罰鍰新臺幣（下同）2,700元並記違規
    點數3點。
二、異議意旨略稱：異議人當時神智清醒，確見路口為「綠燈」
    始通過左轉；當時員警正值巡邏勤務，而非交通違規勤務，
    且兩旁大樓林立遮蔽視線，懷疑員警是否確實目睹違規；駕
    駛人係在顯示綠燈號誌之末段時間通過停止線，在未完全通
    過路口前應有轉為紅燈之可能，於此情形舉發實難排除員警
    誤認之可能性；員警無法提出相關證據即違法不當舉發，云
    云，請准撤銷原處分。
三、按汽車駕駛人行經有燈光號誌管制之交岔路口闖紅燈者，處
    新臺幣1,800元以上5,400元以下罰鍰，道路交通管理處罰條
    例第53條第1項規定；汽車駕駛人有該條之情形者，記違規
    點數3點，同條例第63條第1項第3款亦有明文。經查：
（一）依證人即案發當時之現場值勤員警饒克為於本院99年8月3
      0日調查時繪製現場圖並證稱：當時伊騎車沿福祿一街往
      南崁高中後門方向前進，在距離福祿一街與五福六路交岔
      路口20公尺處，看到異議人駕駛之車輛自五福六路左轉往
      南崁高中後門方向，當時異議人行向號誌是紅燈等語（見
      本院99年度交聲字第22號卷第20、22頁），另查：
    1.就異議人駕駛之行進方向，員警在該次調查時先稱「沿著
      五福六路往五福一路方向行駛」，嗣稱「從中山路方向開
      過來並左轉」，前後供述並與所繪製之現場圖雖有差異，
      惟參照現場地圖（見福建高等法院金門分院99年度交抗字
      第7號卷第8頁）之相關位置，員警所稱「五福六路往五福
      一路方向」、「從中山路方向開過來」及其所繪製之現場
      圖，均係指異議人到達案發地點（即福祿一街與五福六路
      交岔路口）之行進方向，核其前後所述與其所繪製之現場
      圖應為同一，實質上並無差異。
    2.員警縱未能直接目睹異議人行向號誌狀況，亦因員警自身
      行進方向而判斷異議人行向號誌應為紅燈（詳如下述）。
      審諸前揭員警所證乙節，並無不合常理或矛盾之處，復饒
      克為身為執法人員，與異議人素不相識且無任何宿怨仇隙
      ，衡情應無在執行交通勤務中，刻意舉發素不相識、毫無
      冤仇之異議人，且甘冒偽證之罪責，於本院調查中到庭具
      結為虛偽之陳述，以羅織誣陷異議人之可能或必要，是認
      員警上開證述堪可採信。
（二）而員警饒克為於案發時所處之位置，經饒克為於本院99年
      8月30日調查時供述並繪製現場圖明確，亦為異議人所不
      爭（見上開99年度交抗字第7號卷第8頁，異議人提出之示
      意圖），依員警所處位置觀察福祿一街燈光號誌之情形（
      見本院卷第47頁上方照片），員警得以明確辨識上開交岔
      路口之2個燈光號誌（包括通過五福六路前、後）之變換
      情形，亦得目賭車輛由五福六路左轉福祿一街往南崁高中
      後門方向之行進狀況（即本件異議人之行進方向與在該交
      岔路口狀況），是異議人懷疑員警是否確實目睹違規，並
      無可採。又依異議人駕駛車輛自五福六路左轉福祿一街前
      ，亦得明確辨識上開交岔路口之2個紅綠燈號誌（包括通
      過福祿一街前、後）及路面之停止線（見本院卷第47頁下
      方照片），是認異議人駕駛車輛行經該交岔路口前，即得
      見燈光號誌之狀況，而依號誌之指示行進或停止，無以委
      為不知或不察。
（三）異議人質疑員警所在位置無法目睹異議人行進方向之燈號
      狀況，然查：
    1.案發之交岔路口燈光號誌，均屬普通二時項之號誌，並非
      早開、遲閉或輪放式之號誌，有上開2張相片可稽，即在
      號誌正常運作之情形下，福祿一街與五福六街之燈光號誌
      應屬相反之狀態，其一顯示為紅燈號誌者，另一則應為綠
      燈號誌；又號誌由綠燈轉換為紅燈之前，會有閃爍綠燈及
      短暫黃燈之階段，其一號誌由綠燈、黃燈轉換為紅燈之後
      ，另一號誌方由紅燈轉為綠燈，為眾所皆知之事。
    2.員警依其行進方向既得明確辨識交岔路口（福祿一街上）
      之2個號誌狀態，且依員警供稱其行進方向之燈號一直是
      綠燈（見本院卷第8頁、本院99年8月30日調查筆錄），並
      無綠燈閃爍或轉換為黃燈之情形，而異議人在五福六路進
      入交岔路口前之號誌則應為紅燈狀態，而非號誌時值變換
      情形，殆屬無疑。
    3.是縱員警未能親見異議人行進方向即五福六路之號誌燈號
      ，惟依其目睹福祿一街之號誌燈號一直為綠燈之情形下，
      參照上開說明，亦見五福六路之號誌燈號應為紅燈狀態；
      即在福祿一街上之車輛得繼續前進並通過該交岔路口，而
      在五福六路上異議人駕駛之車輛，則應遵從紅燈號誌，不
      得繼續前進通過該交岔路口，員警前開證稱異議人行進方
      向為紅燈，亦與事實相符，異議人是項陳稱並無理由。
（四）案經本院函請桃園縣警察局蘆竹分局提供本件現場監視器
      畫面、員警所在位置往燈號方向拍攝之照片，並詢及該交
      岔路口燈光號誌是否時值變換等事項，該分局99年11月30
      日蘆警分交字第0991124891號函復並檢具員警報告書、現
      場相片稱：本案於舉發時有請員警前往該路口監視器畫面
      ，惟該監視器已損壞（至99年10月間方修復完畢），故無
      法提供該路口監視器畫面資料；員警在福祿一街往南崁高
      中後門方向前進時，福祿一街之號誌為綠燈，便見異議人
      違規紅燈左轉，當時號誌非時值變換情形（本院卷第6至1
      0頁）。
（五）如上，本件依員警饒克為之證述及現場相片等憑據，足認
      異議人於上述案發之時間、地點有駕駛車號4011-DC號自
      小客車因闖越紅燈而違規之情事甚明。
四、至異議人主張除該警員之證詞外，無另以錄影或照相等方式
    所拍攝之車輛違規錄影帶或照片另資證明，僅憑員警說詞如
    何認定事實。惟查，一般警員執行交通勤務，依法並未要求
    就上開車輛闖紅燈等違規事項必須錄影或拍照存證，且因此
    等違規情事均發生於一剎那之間，除非於案發現場恰有預先
    錄影或擺設固定之照相設備，否則要求值勤警員或舉發機關
    緊急錄影或照相，並須以此為證，亦未免與執行勤務之實況
    難合。如前所述，本件案發時路口監視器已損壞而不可得監
    視畫面，故已無法提供該路口監視器畫面資料以為佐證，然
    雖無違規錄影或照片等證據資料，但案發當時之現場值勤警
    員亦不失為可資證明之證人身分，該警員既已到庭具結為其
    供述擔負偽證罪之責任而作證如上，其證言之憑信性應可獲
    得擔保。而警員取締交通違規行為，本與民眾立於潛在之對
    立關係，為避免引發民怨或爭議，影響自身勤務之執行及警
    方執法之威信，衡情應會謹慎行事，在確實目擊及得以確定
    民眾違規事實之前提下，始予掣單舉發，故員警饒克為之證
    述應得以作為認定本件事實的依據之一。另異議人以警察誤
    罰、錯罰之情形不勝枚舉，台北地院交通法庭有多件裁定民
    眾不罰的案例等，核均與本件無事實或法律上之關連，爰不
    予一一論駁，併予敘明。
五、綜上，應堪認定異議人確有前揭之交通違規情事，揆諸首揭
    法律規定，異議人既駕車行經有燈光號誌管制之交岔路口闖
    紅燈，原處分機關審酌異議人違規情節，處以法律規定額度
    內之罰鍰2千7百元，並記違規點數3點，自屬有據。是認
    本件異議無理由，應予駁回。
據上論斷，依道路交通管理處罰條例第87條第2項、道路交通案
件處理辦法第19條，裁定如主文。
中    華    民    國     100    年    1    月    18    日
                  刑事庭        法  官  范坤棠
以上正本證明與原本無異。
如不服本裁定，應於送達後5 日內向本院提出抗告狀。
                                書記官  龔月雲
中    華    民    國   100    年    1     月     20    日